最高法院刑事判決　　　　　　九十四年度台上字第三七五０號
　　上　訴　人　甲○○
　　　　　　　　　　　　之4號.
　　　　　　　　　　　　（現在台灣桃園監獄執行中）
　　選任辯護人　陳鄭權律師
上列上訴人因強盜案件，不服台灣高等法院中華民國九十四年四
月二十九日第二審判決（九十四年度上訴字第九０號，起訴案號
：台灣桃園地方法院檢察署九十三年度偵字第一二五０七號），
提起上訴，本院判決如下：
    主  文
原判決撤銷，發回台灣高等法院。
    理  由
本件原判決認定上訴人甲○○有其事實欄所載之犯行，因而撤銷
第一審科刑之判決，改判仍依牽連犯從一重論處上訴人連續意圖
為自己不法之所有，攜帶兇器，以強暴至使不能抗拒，而使他人
交付財物罪刑。固非無見。
惟查：（一）、科刑之判決書，須將認定之犯罪事實詳記於事實
欄，然後於理由欄內逐一說明其所憑之證據及認定之理由，使事
實理由兩相一致，方為合法，倘事實欄已有敘及，而理由欄內未
加說明，即屬理由不備，其判決當然為違背法令。原判決事實二
、認定上訴人有於其附表三所示之時間、地點，騎乘竊來之重型
機車，佯裝加油，見凌晨加油站內僅有數人看守，有機可趁，遂
持客觀上足以對人之生命、身體安全構成威脅，而具有危險性之
料理刀一把，抓住加油站人員謝青樺等人手臂，以持刀抵住其等
腰部或腹部，至使謝青樺等人不能抗拒，而強盜財物（被害人及
所強財物，均如該附表所示），其中邱源順、梁信偉因適時掙脫
呼救，上訴人未搶得財物等情。於理由欄二、以此部分事實，業
據上訴人坦承持刀脅迫被害人等人交付財物，核與被害人謝青樺
等人於警詢證述情節相符，並有扣案之花外套一件可稽為其論據
。然上訴人於原審一再辯稱其固持刀，但均有告知被害人只要錢
不會傷人，其僅係恐嚇取財，並未使被害人達於不能抗拒云云。
原判決於附表三固記載上訴人持刀抵住被害人謝青樺等人，至使
謝青樺等人不能抗拒等情，但對於如何認定被害人謝青樺等人已
達於不能抗拒，及上訴人所為上開辯解如何不足以採信，並未於
理由內詳為說明及指駁，已有判決理由不備之違法。又原判決事
實認上訴人此部分係騎乘竊來之機車作案，但亦未說明其此部分
事實認定之理由及所憑之證據，倘此部分事實非虛，則上訴人是
否另牽連犯竊盜罪而為起訴效力所及，亦應併予審究？原判決對
此恝置不論，未為說明，同有判決理由不備之違誤。（二）、科
刑判決認定之事實，倘與所採之證據不相適合，即屬證據上理由
矛盾，其判決當然違背法令。原判決附表三編號三記載上訴人持
刀距被害人陳進坤二十公分，並稱「我不會傷害你，把錢交出來
即可」之脅迫方式，至使陳進坤不能抗拒，而交付新台幣（下同
）一萬九千五百三十四元等情，理由欄並援引陳進坤於警詢之證
述為判決依據，但依卷內資料，陳進坤於警詢係指稱上訴人拿菜
刀指向伊，說不傷害你，你進去把收銀櫃錢拿給我，伊趁上訴人
不注意跑開要拿東西打他，回頭發現上訴人已發動機車離去，回
到收銀台查看發現放現金鈔票的包包被拿走了（第一五七六八號
偵查卷第九頁）。原判決此部分事實認定與所採用之證據不相適
合，亦有證據上理由矛盾之違法。（三）、現行刑事訴訟制度採
行改良式當事人進行主義，有關訴訟程序之進行，以當事人間之
攻擊、防禦為主軸，法院不立於絕對主導之地位。為避免法官在
調查證據前，對被告形成先入為主之偏見，及因被告之自白而為
有罪之預斷，並符合無罪推定原則之理念，刑事訴訟法第二百八
十八條第三項規定，除簡式審判程序外，審判長就被告被訴事實
為訊問者，應於調查證據程序之最後行之。上開規定，旨在使被
告得以適時的辯明犯罪嫌疑，而充分行使其防禦權；故訊問被告
，應就被訴事實逐一予以訊問，不得以朗讀或提示起訴書代之，
以維護程序正義。倘未踐行上開程序，即命辯論，予以判決，自
屬違背法令。稽之原審審判筆錄之記載（原審卷第一一七頁），
審判長就原判決認定之上訴人犯罪事實二、之訊問，係以提示併
辦書之附表，朗讀告以要旨方式訊問上訴人是否有使謝青樺等人
不能抗拒，而強盜其等財物，而未就此部分之犯罪事實逐一予以
訊問，所踐行之訴訟程序亦難謂適法。以上，或為上訴意旨所指
摘，或為本院得依職權調查之事項，應認原判決有撤銷發回更審
之原因。關於原判決認上訴人有其事實欄一、所載之連續加重強
盜罪及牽連犯連續竊盜罪部分，基於審判不可分之原則，應一併
予以發回，附此說明。
據上論結，應依刑事訴訟法第三百九十七條、第四百零一條，判
決如主文。
中　　華　　民　　國　九十四　年　　七　　月　 十四 　日
                      最高法院刑事第十二庭
                          審判長法官  謝　俊　雄
                                法官  陳　世　雄
                                法官  蘇　振　堂
                                法官  吳　信　銘
                                法官  林　永　茂
      本件正本證明與原本無異
                                      書  記  官
中　　華　　民　　國　九十四　年　　七　　月　二十一　日
                                                      Ｑ
